臺灣高雄地方法院刑事判決　　　　　　　93年度易字第1323號
公　訴　人　臺灣高雄地方法院檢察署檢察官
被　　　告　甲○○○○○ ○○.
　　　　　　　　　　男　22歲.
　　　　　　　　　　原住高雄市.
　　　　　　乙○○○○○ ○○.
　　　　　　　　　　男　30歲.
　　　　　　　　　　原住高雄市.
　　　　　　丙○○○ ○○○ .
　　　　　　　　　　男　27歲.
　　　　　　　　　　原住高雄市.
上列被告因違反入出國及移民法案件，經檢察官聲請簡易判決處
刑（93年度核退偵字第399 號），本院認不得以簡易判決處刑，
改依通常程序審理，本院判決如下：
    主  文
甲○○○○○ ○○○ ○○○○○（阮文陽）、乙○○○○○ ○○○ ○○○（阮文昌）、丙○
○○ ○○○ ○○○（潘文大）均無罪。
    理  由
一、按檢察官聲請以簡易判決處刑之案件，經法院認為有第451
    條之1 第4 項但書之情形者，應適用通常程序審判之，刑事
    訴訟法第452 條定有明文。本件檢察官以被告阮文陽、阮文
    昌、潘文大涉犯入出國及移民法第54條之未經許可入出國罪
    ，聲請本院以簡易判決處刑。惟經本院審理後，認被告三人
    應為無罪之諭知，因認有同法第451 條之1 第4 項但書規定
    之情形，不得逕以簡易判決處刑，應適用通常程序審判之，
    合先敘明。又被告三人於審判期日言詞辯論時，經合法傳喚
    無正當理由不到庭，本院認其被訴部分為應諭知無罪之案件
    ，故不待其陳述逕行判決，併此敘明。
二、聲請意旨略以：被告甲○○○○○ ○○○ ○○○○○（阮文陽）係受僱在
    本國籍金吉翔號漁船上工作之越南籍船員，被告乙○○○○○ ○○○
    ○○○ （阮文昌）係受僱在本國籍穩有億號漁船上工作之越南
    籍船員，被告丙○○○ ○○○ ○○○（潘文大）係受僱在本國籍吉穠
    號漁船上工作之越南籍船員。緣上開金吉翔號、穩有億號、
    吉穠號漁船分別於不詳時間前往新加坡接載上開三人後，於
    回程時即順道前往漁區作業，並於作業完畢後先後將三人於
    民國92年10月9 日、92年6 月23日、92年7 月9 日載運入境
    台灣，阮文陽、阮文昌、潘文大三人明知其當時並未取得中
    華民國之入國許可，僅可於所屬之漁船上活動，竟因欲上岸
    打工賺錢，即分別於92年11月17日、92年7 月6 日、92年7
    月9 日，擅自下船逃往臺南地區打工。嗣於93年1 月9 日上
    午6 時許，在臺南縣新營市○○街17號前空地廢棄工寮內為
    警查獲。因認被告三人涉犯入出國及移民法第54條之未經許
    可出國而出國之罪嫌云云。
三、檢察官認被告三人涉有上開犯行，無非係以前開事實，業據
    被告三人坦承不諱，並據證人陳國書、郭忠、郭孟樹於警
    訊中之證述及被告三人護照影本、金吉翔號、吉穠號漁船外
    國人臨時入國許可申請書暨臨時停留許可證、金吉翔號、穩
    有億號、吉穠號漁船之內政部警政署高雄港務警察局查驗外
    國籍入（出）境船員名冊、金吉翔號、穩有億號、吉穠號漁
    船之內政部警政署高雄港務警察局發生外籍船員漏船案件處
    理報告表、穩有億號漁船之船員漏跳船申請書、漏船船員名
    冊、居留外僑作業資料查詢檔、行政院農業委員會對於金吉
    翔號、穩有億號、吉穠號漁船漁船之漁業執照及台久國際有
    限公司之營利事業登記證為其主要論據。
四、按犯罪事實應依證據認定之，無證據不得推定其犯罪事實；
    又不能證明被告犯罪者，即應諭知無罪之判決，刑事訴訟法
    第154 條、第301 條第1 項分別定有明文；次按「搭乘航空
    器、船舶或其他運輸工具之外國人，有下列情形之一者，依
    機、船長、運輸業者、執行救護任務機關或施救之機、船長
    之申請，得許可其臨時入國︰．．．四其他正當理由。」、
    「主管機關依前項之許可，得發給臨時停留許可證，並得限
    定其停留期間及地區或附加條件；其臨時入國許可辦法，由
    主管機關定之」，入出國及移民法第18條第1 項第4 款、第
    2 項定有明文。經查，被告三人係依上開入出國及移民法第
    18條之規定經許可臨時入國，並有發給臨時停留許可證乙情
    ，有被告三人之外國人臨時入國許可申請書暨臨時停留許可
    證3 張附卷可佐（見93核退偵字第399 號卷第20頁、第33
    頁、本院卷第28頁）。則被告三人已經我國許可「入國」，
    自與入出國及移民法第54條規定之「未經許可入國」之構成
    要件有間。又經本院檢附卷附之外國人臨時入國許可申請書
    暨臨時停留許可證函詢，內政部警政署回函略以：外國人持
    臨時入國許可證登岸未歸，係經「許可入國」而逾期停留，
    考量其情節較一般逾期停留者嚴重，除船主（未依規定通報
    者）及當事人應分別依「入出國及移民法」第58條或第59條
    規定裁罰外，即日起當事人列入國管制資料5 年等語，有內
    政部警政署93年11月16日警署境字第09311076400 號函附卷
    可稽，亦同認外國人（被告三人）持臨時入國許可證登岸未
    歸，係屬經「許可入國」而僅涉逾期停留問題（得依同法第
    59條規定裁罰及列入國管制資料5 年）。是被告三人雖有違
    僅得待在漁船上活動之限制而上岸打工賺錢，然渠等既均經
    許可進入我國，自非「未經許可入出國」，而與入出國及移
    民法第54條規定之構成要件不符。此外復查無其他積極證據
    足認被告三人有違反入出國及移民法第54條之犯行，本件不
    能證明被告犯罪，自應對被告三人為無罪之諭知。
據上論斷，應依刑事訴訟法第452 條、第306 條、第301 第1 項
，判決如主文。
中　　華　　民　　國　　94　　年　　5 　　月　　4 　　日
                  刑事第十五庭審判長法  官  莊松泉
                                    法  官  林揚奇
                                    法  官  林永村
以上正本證明與原本無異。
如不服本判決，應於判決送達後10日內，向本院提出上訴狀。
中　　華　　民　　國　　94　　年　　5 　　月　　4 　　日
                                    書記官  李祥銘
